【裁判字號】    98,訴,122
【裁判日期】    980721
【裁判案由】    全民健康保險
【裁判全文】
臺北高等行政法院判決
                                       98年度訴字第122號
                              .
原      告  甲○○○○○○○○.
被      告  中央健康保險局
代  表  人  乙○○代理總經理.
訴訟代理人  劉師婷  律師
            沈以軒  律師
上列當事人間因全民健康保險事件，原告不服行政院衛生署中華
民國97年11月3 日衛署訴字第0970039949號訴願決定，提起行政
訴訟，本院判決如下：
    主  文
原告之訴駁回。
訴訟費用由原告負擔。
    事實及理由
一、程序事項：
（一）本件原告起訴時，被告之代表人為朱澤民，嗣於訴訟中變
      為乙○○，茲據新任代表人具狀聲明承受訴訟，經核無不
      合，應予准許。
（二）按「訴狀送達後，原告不得將原訴變更或追加他訴。但經
      被告同意，或行政法院認為適當者，不在此限。」行政訴
      訟法第111 條第1 項定有明文。而變更或追加他訴是否適
      當，則應就訴訟資料利用之可能、當事人利益、訴訟經濟
      等具體情事加以衡量。本件起訴狀送達後，原告變更訴之
      聲明為「確認被告96年5 月2 日健保醫字第0960052270號
      函之行政處分違法。」並追加「被告應給付原告自98年1
      月1 日起至98年2 月28日止之健保醫療費用共計400,000
      元。」之聲明。經查，上開聲明之變更、追加雖為被告所
      不同意，有本院98年5 月20日準備程序筆錄在卷足憑（參
      見本院卷第66頁），但前者變更聲明部分，係因原處分業
      已執行完畢，原告為免進行無實益之訴訟，乃將原來依行
      政訴訟法第4 條第1 項提起之撤銷訴訟，改依同法第6 條
      第1 項之確認行政處分為違法訴訟；另後者追加聲明部分
      ，係配合前開訴訟類型之轉換而來，改依行政訴訟法第7
      條規定，於同一程序中，合併請求損害賠償之訴，符合訴
      訟利益原則。經核原告前開訴之變更及追加，均共有相同
      訴訟程序，且有利於當事人之利益，並與訴訟資料利用之
      可能性無違，本院認原告上開訴之變更及追加尚屬適當，
      應予准許。
二、事實概要：
    原告擔任負責醫師之端美園牙醫診所與被告訂有全民健康保
    險特約醫事服務機構合約（下稱健保合約），有效期間自民
    國（下同）93年1 月12日起至95年1 月11日止。於原告承辦
    全民健康保險期間，中華民國牙醫師公會全國聯合會全民健
    保牙醫門診總額臺北分區委員會將其列為異常醫療模式院所
    ，並轉請被告臺北分局以95年3 月24日健保北費三字第0950
    017059號函請原告自95年4 月至6 月開始執行所有牙體復形
    處置之案件，均須檢附術前、中、後照片送審，嗣經被告臺
    北分局於95年9 月20日至96年1 月25日派員訪查原告及蔡淑
    賢、翁麗金、陸貴子、李沃城、黃惠菊、吳明潮、翁玲月、
    鍾耀全、黃碧和、張莞艷、李月嬌、楊蔚琛、余建燈、莊有
    助、翁素英等15位保險對象（下稱蔡淑賢等15人），發現原
    告有虛報牙齒充填之醫療費用共計新臺幣（下同）43,990元
    ，違反全民健康保險法第72條前段、行為時全民健康保險醫
    事服務機構特約及管理辦法第66條第1 項第9 款及第70條規
    定，被告乃以96年5 月2 日健保醫字第0960052270號函（下
    稱原核定）停止原告特約2 個月，期間自96年7 月1 日起至
    96年8 月31日止（嗣因原告申請暫緩執行，經被告同意俟訴
    願決定後再行處理，已於98年1 月1 日至98年2 月28日執行
    完畢），於停止特約期間對保險對象提供之醫療服務，不予
    支付。原告不服，主張其申報之每筆醫療費用均確實因病患
    實際上需要，從專業上判斷而提供治療，絕無人工製造假性
    需求或不實申報醫療費用，被告審查醫師並未使用牙科儀器
    即草率檢查對原告不公平云云，向被告申請複核。案經被告
    審查認為：原告所附蔡淑賢等15人之照片經被告審查醫師逐
    一審視後，發現其術前齲齒狀態幾乎都以深褐色（類似碘酒
    色）塗佈於牙齒上齲齒部位，非以原始之齲齒狀態照得，有
    不實呈現之疑，又術中、術後照片亦未能清晰呈現；惟蔡淑
    賢經審視牙位32、33可能有雙面填補；陸貴子牙位23可能有
    填補；李沃城牙位13之遠心應有充填；黃惠菊牙位12、13應
    有充填，牙位41有可能有充填；翁玲月牙位16應為MOP 三面
    充填；鍾耀全牙位12有舌側面之充填；黃碧和牙位12舌側有
    充填物，牙位22、23舌側單面之充填；楊蔚琛牙位15應為MO
    D 之充填；余建燈牙位16是有充填，至少咬合及顎側兩面，
    牙位35似為DO兩面充填；莊有助牙位14、15有充填物，似為
    兩面（DO面），乃同意給付上開牙位充填之醫療費用，且不
    列入違規事證，但除上述10位保險對象部分牙位不予列入外
    ，其他違規事證明確，應仍維持原核定（即96年5 月2 日健
    保醫字第0960052270號函），停止特約2 個月期間另訂自96
    年12月1 日起至97年1 月31日止，遂作成96年10月18日健保
    醫字第0960052934號函（下稱複核決定）。原告仍不服，向
    全民健康保險爭議審議委員會申請爭議審議，經該會以97年
    6 月5 日96權字第19389 號審定書駁回在案，原告仍未甘服
    ，提起訴願，亦遭決定駁回，遂提起本件行政訴訟。
三、本件原告主張：
（一）原告自82年回到家鄉服務，獲得鄉親的信賴，故而申報之
      醫療費用每月平均約有500,000 多元，近3 年被告給付原
      告健保醫療費用分別為：95年度5,444,235 元，每月平均
      453,686 元、96年度2,769,901 元，每月平均230,825 元
      、97年度2,332,827 元，每月平均194,402 元。然今遭被
      告核減醫療費用，進而不實指控被告詐領醫療費用，實有
      不當。因金門地區的人口結構多為老人、小孩，經濟能力
      比較差，對於一般人常發生之蛀牙，通常選擇健保給付之
      洗牙、補牙，較少選擇自費之牙套，原告服務病患之項目
      多係健保給付之洗牙、補牙，此乃因地區經濟能力不足，
      而有不同之治療方式。
（二）原告對於所申報之每一筆醫療費用，均確實因病患實際上
      需要，從專業上判斷而提供治療，並應被告之要求，自95
      年4 月1 日起，於術前、術中、術後拍照各1 張，復製作
      X 光片1 份存檔備查，且有牙科門診紀錄可憑，絕無所謂
      之人工製造假性需求，或其他不實的申報醫療費用，被告
      審查醫師並未使用儀器即檢查，進而做出結論，對原告而
      言實屬污辱。
（三）被告認定原告有虛報醫療費用之部分，說明如附表。被告
      於答辯狀中所稱「被告訪查人員對原告有利、不利之事均
      已注意，本於客觀、公正之立場據實製作，應可採信」，
      但據原告向被告提出複核後，於蔡淑賢等15位保險對象中
      有10位之齲齒充填部分，因有照片之佐證，而遭被告事後
      同意予原告原告原有之健保給付，其前後差異不準度達3
      分之2 ，使原告質疑其公正、客觀之說法。由於本件經被
      告向福建省金門地方法院提起詐欺及偽造文書之訴，而法
      官曾向國內各大醫院函詢牙科鑑定事宜，其中綜合各醫院
      關於鑑定蛀牙填補的結論為：1.須在牙科部門的牙科治療
      椅上。2.需用器材如探針、X 光、照片或特殊顏料及光源
      。而被告審查醫師僅用手電筒及探針在保險對象之辦公室
      或家中進行，即斷定原告涉及詐欺健保費用，實有違專業
      上考量。又原告提起訴願時，提供參閱之國外牙科補綴學
      （國內各牙醫學系所廣泛採用之教科書）的照片及文獻，
      乃在證明許多蛀牙窩洞所呈現顏色就是碘酒軟膏的顏色，
      此書乃美國著名之德州大學牙體複形系的教授所著，且美
      國牙醫水準平均領先臺灣至少50年，本書亦為國內牙醫學
      系所採用之教材，卻不被訴願機關所接受，實有失公正、
      客觀；且訴願機關稱原告使用優碘軟膏作為指示劑乃不實
      指控，因為優碘軟膏在牙科口內使用乃為消毒抑菌之用，
      並非顯示劑用途。本件被告未適用嚴格證據法則、無罪推
      定原則，單用照片顏色疑似碘酒軟膏即指原告涉有詐欺，
      況被告亦無法提出任何具體積極證據，故被告之認定純屬
      臆測，應不具證據力。又參照司法院釋字第181 號解釋「
      應調查證據而未調查屬判決違背法令」，被告之認定既屬
      臆測且被告審查醫師又未以專業方式實施鑑定，則被告所
      為之處分亦屬違法。又原告並非專業之攝影師，拍攝病患
      牙位照片時，難免因角度、亮度或缺乏專業能力等問題，
      致照片不清楚；且被告係於原告治療後，經年餘或數月之
      後才對病患進行訪查，自不能排除有治療後脫落等情形。
      被告所指派之鑑定醫師在法院作證時亦稱複合樹脂填補後
      有可能會脫落，且證詞中亦未確定原告有使用優碘軟膏偽
      造蛀牙情事，本案刑事部分，福建省金門地方法院業已委
      請署立金門醫院鑑定，應本公正立場等訴訟定讞或鑑定完
      成後後，再決定採行政罰與否或進行本件行政程序等語。
（四）綜上，被告所為之處分既屬違法，則自應賠償原告因此所
      受損害，查原告每月向被告申領之健保醫療費用平均為20
      0,000 元以上，依國家賠償法第2 條第2 項之規定，應向
      被告求償400,000 元等語。
（五）為此，原告依據行政訴訟法第6 條及第8 條第1 項規定提
      起本件確認訴訟及給付訴訟，並聲明求為判決：
    1.確認被告原核定之行政處分違法。
    2.被告應給付原告自98年1 月1 日起至98年2 月28日止之健
      保醫療費用共計400,000元。
    3.訴訟費用由被告負擔。
四、被告則以：
（一）被告所為訪問紀錄並無瑕疵，依行政訴訟法第176 條準用
      民事訴訟法第355 條第1 項規定推定為真正：
    1.依全民健康保險法第17條規定：「保險對象及投保單位於
      辦理各項保險手續，應提供所需之資料或文件；對主管機
      關或保險人因業務需要所為之訪查或查詢，不得規避、拒
      絕、妨礙或作虛偽之證明、報告或陳述」，次依行政程序
      法第38條規定：「行政機關調查事實及證據，必要時得據
      實製作書面紀錄」，刑事訴訟法第159條之4規定：「……
      下列文書亦得為證據：一除顯有不可信之情況外，公務員
      職務上製作之紀錄文書、證明文書」，行政訴訟法第17 6
      條準用民事訴訟法第355條第1項規定：「文書，依其程式
      及意旨得認作公文書者，推定為真正」。被告訪查人員依
      上開法律自得辦理訪查並據實作成書面紀錄，且訪查報告
      屬公務員職務上製作之紀錄公文書，依法推定為真正並得
      為證據。
    2.被告訪查人員對原告有利、不利之事項均已注意，本於客
      觀、公正之立場，據實製作：查本件係中華民國牙醫師公
      會全國聯合會全民健保牙醫門診總額臺北分區委員會就原
      告長期輔導追蹤，列為異常醫療模式院所，函由被告請原
      告自95年4 月至同年6 月開始執行所有牙體復形處置之案
      件，均須檢附術前、中、後照片送審，經審查發現原告治
      療前照片疑用優碘軟膏佯裝蛀牙，製造假性需求等違規情
      事，故被告95年9 月20日至96年1 月25日派員會同專業審
      查牙醫師實地訪問勘驗蔡淑賢姓等15位保險對象，訪問過
      程均遵守訪查作業之規範，受訪者在其自由意識下，陳述
      在原告診所之就診情形，並經審查醫師實地勘驗渠等口腔
      狀況，據實作成訪查紀錄；復經渠等以親自檢閱或由訪查
      人員朗讀之方式確認登載內容與所述相符後，始由受訪人
      簽名蓋章，其中部分受訪者如翁明權等，訪查結果填補情
      況與原告申報內容相符，訪查人員遂據實記載於訪查報告
      ，而未列入違規情事；而本件作為處分依據之蔡姓等14位
      保險對象等，訪查結果與申報內容不符，訪查人員亦詳實
      載明。
（二）原告虛報醫療費用違規情事迭經專業審查牙醫師及牙科醫
      療專家進行審查，並作交叉比對而為認定：
    1.查被告訪查蔡淑賢等15位保險對象之過程詳實嚴謹，經專
      業審查牙醫師實地勘驗渠等全口口腔及紀錄就醫過程，並
      比對原告申報渠等牙齒治療明細報表，發現原告確有偽造
      保險對象牙齒治療部位及處置項目（諸如：虛報樹脂充填
      、銀粉充填情事，補銀粉充填浮報樹脂充填，補單面浮報
      雙面或三面等），而虛報牙齒充填醫療費用。
    2.原告虛報醫療費用違規情事迭經專業審查牙醫師及牙科醫
      療專家進行「3 次」審查，並作交叉比對而為認定，要屬
      信而有徵。查本件被告認定原告有虛報保險對象醫療費用
      之過程詳實嚴謹，首經「專業審查牙醫師」實地勘驗渠等
      全口口腔及紀錄就醫過程，並比對原告申報渠等牙齒治療
      明細報表，據實製作口腔檢查紀錄；次經原告96年7 月10
      日向被告申請複核時，同時檢送蔡淑賢等15位保險對象術
      前、中、後之照片，被告為求慎重，又委請「他位專業審
      查牙醫師」對於照片逐一審視，並從寬認定將部分不列入
      違規事證；上開認定末經全民健康保險爭議審議委員會委
      請「牙科醫療專家」再就本案照片資料續行審查，其審查
      結果亦維持被告原處分決定，茲分述如下：
      (1)保險對象翁麗金部分：所附之病歷資料過於簡略，所附
        之照片確實無法顯示第24、25、32、33、41、42、43牙
        位有原告主張之相關填補情事。
      (2)保險對象翁玲月部分：其第32、33、42、43牙位之牙體
        復形照片不清，原告未能檢附有效之佐證。第14、15、
        34、35、44、45、47牙位所附之照片，亦未能顯示原告
        所主張之填補牙面。
      (3)保險對象翁素英部分：第32、41、42牙位所附照片無法
        辨識，而第43牙位照片上未能明確看出有遠心填補之情
        形。
      (4)保險對象李沃城部分：第23、41、43牙位所附之照片，
        未能佐證或證實原告所主張之填補行為。第32、33牙位
        所附照片亦不清楚，無法證明有填補行為。第36牙位仍
        未檢附足資證明填補行為之照片。
      (5)保險對象李月嬌部分：第31、32、33、41、41牙位照片
        均未能顯示或佐證原告所主張之填補牙面。
      (6)保險對象黃惠菊部分：原告所提照片無法佐證曾為填補
        行為之主張。
      (7)保險對象黃碧和部分：第15牙位因照片模糊或焦距不對
        ，而無法呈現確實有填補之情形。至於第34、35、44、
        45牙位，原告迄未補附相關佐證資料。
      (8)保險對象吳明潮部分：僅第15、34牙位照片可以見有適
        當的充填，惟係咬合面CRF 單面充填，核與原告申報3
        面充填狀態不符。第11、13牙位無補綴痕跡。第31、32
        、33、44牙位無填補物現象。
      (9)保險對象鍾耀全部分：第14、15牙位之術前、中、後照
        片均為樹脂修補，無法顯示該牙確實經過蛀牙去除窩洞
        成形及樹脂充填等步驟。第25牙位照片之焦點模糊，其
        照片之次序亦矛盾，無法支持原告所主張已補之牙面狀
        態。第27牙位未補附相關佐證資料。第31、32牙位所附
        之佐證照片牙位被擋住，無法辨識。第41、42牙位所附
        之佐證照片，未能顯示其有進行所申報之牙體復形。
      (10)保險對象張莞艷保險對象部分：第34、35牙位之照片均
        未能顯示或佐證原告所主張之填補牙位及牙面。
      保險對象楊蔚琛部分：第16號牙位為咬合面CRF （樹脂
        充填）。原告未檢附第31、32、33等牙位完成充填之照
        片。
      保險對象余建燈部分：第31牙位雖有充填，惟品質不佳
        ，未具咬合功能。第32、33、41、42、43等牙位未能顯
        示或佐證原告所主張之填補牙面，迭經專業審查牙醫師
        及牙科醫療專家進行「3 次」審查，並作交叉比對而為
        確認，堪認定原告虛報醫療費用之違規事實。
（三）被告審查醫師使用探針及專用手電筒實地勘驗病患口腔之
      方式，核屬牙科鑑定審查之適當方式：
    1.查被告審查醫師實地勘驗保險對象口腔狀況時均使用「探
      針及專用手電筒」等工具，為原告所自承，此外，依財團
      法人亞東紀念醫院97年11月6 日函覆內容：「二、補牙材
      很多種，常用的有銀粉、複合樹脂及黏合劑等，一看顏色
      就知道，但與牙齒相近顏色或補在鄰接面，不易分辨，就
      要靠硬探針或X 光片檢查。……四、不能僅以照片或X 光
      片鑑定，須病患到場，用視診、探針觸診、或X 光片檢查
      ，才能精確判斷。」，足見上開勘驗方式為判斷病患曾否
      補牙之適當方式，是原告狀稱被告執此斷定伊涉及詐欺健
      保費用有違專業上考量云云，並不實在。
    2.至於臺大醫院函覆稱「牙科鑑定應在牙科部門的治療椅上
      檢查、紀錄」，係就該院牙科鑑定程序所為說明，非指所
      有牙科鑑定均非在牙科部門專業治療椅上勘驗為必要，此
      部觀國防醫學院三軍總醫院97年11月11日函覆稱「鑑定作
      業在受鑑定人無法親自到場時，仍得以書面資料與照片鑑
      定」即明。
    3.被告與行政法院本得各憑卷內事證認定原告違法事實，尚
      無待刑事程序終結為必要：按最高行政法院59年度判字第
      410 號判例要旨：「行政爭訟事件並不受刑事判決認定事
      實之拘束。普通司法機關縱認駕駛人並無業務上之過失責
      任，但原處分機關對駕駛人應否吊銷駕駛執照，仍應視駕
      駛肇事之發生，在駕駛人是否未盡道路交通安全規則所定
      駕駛應注意之責任，而為裁量。」可知被告或行政法院需
      否待刑事案件終結始為處分決定或判決，端為被告或行政
      法院裁量範圍，蓋行政爭訟事件並不受刑事判決認定事實
      之拘束，刑事判決與行政處分（或行政法院判決），原可
      各自認定事實，最高行政法院（89年7 月1 日改制前為行
      政法院，下同）59年判字第410 號、75年判字第309 號判
      例要旨可參照。故原告98年5 月6 日在本院準備程序所稱
      「本件應待刑事法院認定犯罪事實後再行裁判」，並狀稱
      「健保局應本著公正公平的立場，等訴訟定讞後，再採行
      行政裁罰與否。」云云，毫無所據。
（四）負責訪查之專業審查牙醫師有能力判斷究係自始未填補或
      事後填補脫落等情形，且訪查報告均已詳載：
    1.原告狀稱質疑被告訪查人員係於診療數月後勘查，因有治
      療後脫落等情形，致與診療當時狀況不符云云。查正常之
      牙齒填補應不致於短短數月即脫落無跡，且負責訪查之專
      業審查牙醫師自有能力判斷究係自始未填補或事後填補脫
      落、牙齒拔除之情形；又部分口腔檢查紀錄中有「假牙脫
      落（見當事人不可閱覽部分卷宗第141 頁）」、「時日過
      久無法判讀（見當事人不可閱覽部分卷宗第156 頁）」、
      「目前為PC假牙（見當事人不可閱覽部分卷宗第282 頁）
      」等記載，可知上開情形與「未填補」可以區分，而審查
      牙醫師亦已排除，且訪查報告亦已分別載明，並無混淆、
      誤判情形。況縱使複合樹脂充填有脫落可能，惟實地勘驗
      保險對象牙齒時，卻有申報充填之牙「未」具充填物或「
      無」補綴痕跡，益證原告確有虛報醫療費用之違規情事。
      又被告訪查程序既非屬醫療行為，原告質疑訪查方式並未
      使用儀器，實有誤解。
    2.本件實無再行委請鑑定人重新鑑定之必要性：查被告訪查
      過程均遵守訪查作業之規範，所為訪問紀錄亦屬受訪者在
      其自由意識下陳述，經被告訪查人員據實記載，再經渠等
      以親自檢閱或由訪查人員朗讀方式來確認登載內容與其所
      述相符，更有受訪人簽名、蓋章或按捺指印證明內容無誤
      。且受訪對象均經專業審查牙醫師實地勘驗全口口腔及紀
      錄就醫過程，並比對原告申報牙齒治療明細報表，嗣後又
      經被告與全民健康保險爭議審議委員會分別委請專業審查
      牙醫師及牙科醫療專家複查，同時作照片交叉比對，業經
      「三次」公正專業之鑑定程序，實無再行委請鑑定人重新
      鑑定之必要等語，資為抗辯。並聲明求為判決駁回原告之
      訴。
五、按「（第1 項）保險醫事服務機構如下：一、特約醫院及診
    所。……（第2 項）前項保險醫事服務機構之特約及管理辦
    法，由主管機關定之。」「以不正當行為或以虛偽之證明、
    報告、陳述而領取保險給付或申報醫療費用者，按其領取之
    保險給付或醫療費用處以二倍罰鍰；……」全民健康保險法
    第55條及第72條前段分別定有明文。另行為時（95年2 月8
    日修正）全民健康保險醫事服務機構特約及管理辦法第1 條
    規定：「本辦法依全民健康保險法（以下簡稱本法）第五十
    五條第二項規定訂定之。」第66條第1 項規定：「保險醫事
    服務機構於特約期間有下列情事之一者，保險人應予停止特
    約一至三個月，或就其違反規定部分之診療科別或服務項目
    停止特約一至三個月：……九、其他以不正當行為或以虛偽
    之證明、報告或陳述，申報醫療費用。……」第70條規定「
    保險醫事服務機構受停止或終止特約者，其負責醫事人員或
    負有行為責任之醫事人員，於停止特約期間或終止特約之日
    起一年內，對保險對象提供之醫療保健服務，不予支付。但
    因第六十七條第二項受終止特約者除外。」政府實施全民健
    康保險，係以提供全民醫療保健服務為目的，而醫療保健之
    服務，依全民健康保險法規定，係由保險人特約保險醫事服
    務機構對於被保險人提供之。為健全保險醫事服務機構對於
    被保險人提供完善之醫療保健服務，全民健康保險法第55條
    第2 項授權主管機關行政院衛生署訂定全民健康保險醫事服
    務機構特約及管理辦法以為規範，為法規命令。保險醫事服
    務機構若違反全民健康保險法第72 條 ，依該條文及全民健
    康保險醫事服務機構特約及管理辦法第66條第1 項第9 款規
    定，其處罰之構成要件均係「以不正當行為或以虛偽之證明
    、報告、陳述而申報醫療費用」，惟處罰種類分別為「處以
    2 倍罰鍰」及「停止特約1 至3 個月」，兩者處罰之種類不
    同，自得單獨或併合予以處罰，經核上開全民健康保險醫事
    服務機構特約及管理辦法之規定未逾越母法授權範圍，亦未
    違反法律保留原則，主管機關於辦理相關事務時自得予以適
    用。
六、上開事實概要欄所述之事實，除後列之爭點事項外，其餘為
    兩造所不爭執，並有原處分書、被告96年5 月2 日健保醫字
    第0960052270號函、96年11月20日健保醫字第0960053077號
    函、被告所屬臺北分局95年3 月24日健保北費三字第095001
    7059號函、臺灣大學醫學院鑑定諮詢案件回覆書、臺北榮民
    總醫院97年11月6 日北總口字第0970022454號函、三軍總醫
    院97年11月11日院三一勤字第0970017339號函、亞東紀念醫
    院97年11月6 日亞醫字第0972700784號函、全民健康保險爭
    議審議委員會96權字第19389 號審定書、原告詐領健保醫療
    費用金額表、被告特約醫事服務機構門診醫療服務點數及醫
    令清單、保險對象門診照片及X 光片、牙科門診紀錄、治療
    紀錄、原告金額申復後重算及罰鍰試算表、門診統計資料總
    表、全民健康保險特約醫事服務機構合約、原告96年1 月25
    日業務訪查訪問紀錄、翁麗金、蔡淑賢、陸貴子、李沃城、
    黃惠菊95年9 月21日業務訪查訪問紀錄、吳明潮、翁玲月、
    鍾耀全、黃碧和、張莞艷、楊蔚琛、翁明權、余建燈、莊有
    助、李月嬌95年9 月20日業務訪查訪問紀錄、翁素英95年9
    月22日業務訪查訪問紀錄、牙科患者實地訪查口腔檢查紀錄
    、保險對象IC卡資料查詢表、被告保險對象門診就醫紀錄明
    細表、全民健康保險特約醫事服務機構申請醫療費用分列項
    目參考表、特約醫事服務機構違規案件查處表、金門地方法
    院96年易字第46號案件審判筆錄等件附卷可稽，為可確認之
    事實。
七、歸納兩造之上述主張，本件之爭執重點厥為：被告針對系爭
    保險對象所為之訪問紀錄有無瑕疵？於本件有無證據能力？
    被告審查醫師所施行之口腔檢查程序及方式有無違誤？原告
    是否確有虛報醫療費用？被告所為停止特約2 個月之處分有
    無違誤？茲分述如下：
（一）本訴部分（即確認訴訟部分）：
    1.本件經被告於95年9 月20日至96年1 月25日派員訪查原告
      及蔡淑賢等15位保險對象，並實地勘查蔡淑賢等15人之口
      腔，發現原告有虛報牙齒充填，而有以不正當行為或以虛
      偽之證明、報告或陳述，申報醫療費用之情事，分述如下
      ：
      (1)保險對象蔡淑賢陳稱：「（請問您於95年6 月至95年6
        月期間係因何原因至端美園牙醫診所就診，該診所如何
        為您診療？如何收費？有無給收據？）本人因＃（代表
        口腔牙位，以下同）25這顆牙齒有問題，所以到大安牙
        醫看診抽神經和補牙，但補了又掉了，本人改到民生牙
        醫診所看診，因民生牙醫診所很難掛號，所以又改到端
        美園牙醫診所看診，在端美園牙醫診所有全口洗牙及補
        牙，醫師說每次只能補1顆 ，本人認為很浪費時間，每
        次收20元，有給收據。（請問臺端＃25是在哪裡補的？
        ）本人＃25係在大安牙醫診所看診補牙、抽神經，但因
        補了又掉了，本人才改到端美園牙醫診所補＃25。在端
        美園牙醫每次只補1 顆並有照相。本人認為很麻煩且7
        月又到臺灣，所以就沒有前往看診。……」等語（參見
        原處分卷不可閱覽部分第51頁至第52頁）。經被告委請
        專業審查醫師實地進行口腔檢查發現：「＃32 、 ＃33
        舌側近切端處各有一點狀樹脂充填。」有被告牙科患者
        實地訪查口腔檢查紀錄附卷可稽（參見爭議審議卷第36
        7 頁），因此被告初查認定：「蔡君＃32、＃33勘驗結
        果：舌側近切端處各有一點狀樹脂充填，該診所卻申報
        樹脂充填- 雙，顯每顆浮報150 元，2 顆共浮報300 元
        。」然經被告要求原告檢送術前、術中、術後之照片後
        ，被告再送請另位專業審查醫師綜合相關資料研判認為
        ：「所附之照片＃32、＃33有填補，依充填完之照片觀
        之，有可能為＃32-DL ，＃33-ML 之雙面充填。」等語
        ，亦有特約醫事服務機構違規案件查處表在卷可按（參
        見本院卷第75頁），故而複核結果乃決定「不列入違規
        事證」。嗣原告申請審議，全民健康保險爭議審議委員
        會為求慎重起見，復將全卷資料（含牙科門診紀錄）送
        請特約專科醫師審查，依其提供醫理見解認為：「由所
        附照片來看，術前X 光可見類似duraphate 之稠狀物位
        於＃32、33牙縫之間及該牙舌側面，無法證實其為齲齒
        ，而術中及術後照片亦未能充分顯示有進行適當治療，
        易言之，該診所所附資料無法充分舉證其患者有齲齒之
        治療適應症，本案健保局以有可能『32-DL ，＃33-ML
        之雙面充填』予以認定，未列入違規事證，本會予以尊
        重，但亦請相關單位注意其醫療品質問題，以維護病人
        就醫權益。」等語，有該特約專科醫師審查意見表在卷
        可稽（參見爭議審議卷第450 頁），亦認同被告之複核
        決定。是以，原告此部分涉及虛報牙齒充填之事實應予
        剔除。
      (2)保險對象翁麗金陳稱：「（請問您於94年10月至95年7
        月期間係因何原因至端美園牙醫診所就診，該診所如何
        為您診療？如何收費？有無給收據？）本人到端美園牙
        醫診所補牙，惟不知補幾顆，惟每次醫師說只能補1 顆
        並有照相，每次收20元，有給收據，醫師發現有洞就幫
        本人補，但不知補哪些牙位。……」等語（參見原處分
        卷不可閱覽部分第67頁至第68頁）。經被告委請專業審
        查醫師實地進行口腔檢查發現：「＃43唇舌近遠心無充
        填物，＃24、＃25近遠心及唇舌側無充填物，＃41、＃
        42、＃32、＃33近遠心唇舌側無充填物。」有被告牙科
        患者實地訪查口腔檢查紀錄附卷可稽（參見爭議審議卷
        第359 頁），因此被告初查認定：「94年10月21日＃43
        唇舌近遠心無充填物，虛報450 元。94年10月22日＃24
        、＃25近遠心及唇舌側無充填物，虛報1600元。95年7
        月4 日＃41、＃42、＃32、＃33近遠心唇舌側無充填物
        ，虛報2400元。合計4450元。」另經被告要求原告檢送
        術前、術中、術後之照片後，被告再送請另位專業審查
        醫師綜合相關資料研判認為：「＃43 所 照之照片未
        能清晰呈現原始齲齒狀態及術中、術後之清晰影像，且
        經現場勘驗並無充填物。＃24、＃25亦係於96年6 月
        所照而申報時間為94年10月22日，經95年9 月勘驗為無
        充填物。＃41、＃42、＃32、＃33，95年9 月勘驗無
        充填物，所照之照片亦未能清晰呈現原始齲齒狀態及術
        中、術後影像。」等語，亦有特約醫事服務機構違規案
        件查處表在卷可按（參見本院卷第75頁），故而複核結
        果乃決定「維持原核定」。嗣原告不服，申請審議，全
        民健康保險爭議審議委員會為求慎重起見，復將全卷資
        料（含牙科門診紀錄）送請特約專科醫師審查，依其提
        供醫理見解認為：「申請人所附之病歷資料過於簡略，
        所附之照片確實無法顯示＃43＃24＃25 ＃41 ＃42＃32
        ＃33等牙齒有所列舉之相關填補，同意健保局意見，予
        以駁回。」等語，有該特約專科醫師審查意見表在卷可
        稽（參見爭議審議卷第450 頁），亦認同被告之複核決
        定。是以，原告此部分涉及虛報牙齒充填之事實足堪認
        定。
      (3)保險對象陸貴子陳稱：「（請問您於95年2 月至95年8
        月期間係因何原因至端美園牙醫診所就診，該診所如何
        為您診療？如何收費？有無給收據？）本人到該所有洗
        牙，拔左上智齒，前1 顆牙齒有補牙，但不知補幾顆，
        有給口服藥，每次收20元，有給收據。……」等語（參
        見原處分卷不可閱覽部分第79至80頁）。經被告委請專
        業審查醫師實地進行口腔檢查發現：「＃23目視下近遠
        心唇舌側無充填物。」有被告牙科患者實地訪查口腔檢
        查紀錄附卷可稽（參見爭議審議卷第353 頁），因此被
        告初查認定：「＃23目視下近遠心唇舌側無充填物。」
        然經被告要求原告檢送術前、術中、術後之照片後，被
        告再送請另位專業審查醫師綜合相關資料研判認為：「
        依所附之相片有可能有填補，然相片不是很清晰，仍以
        現場勘驗為準，縱使非人製造，而有填補，現場勘驗應
        看的到。」等語，亦有特約醫事服務機構違規案件查處
        表在卷可按（參見本院卷第75頁），惟被告從寬認定，
        認為保險對象陸貴子之牙位23有可能填補，是複核結果
        乃決定「不列入違規事證」。嗣原告申請審議，全民健
        康保險爭議審議委員會為求慎重起見，復將全卷資料（
        含牙科門診紀錄）送請特約專科醫師審查，依其提供醫
        理見解認為：「申請人所附之照片，＃23舌側面為色素
        或咖啡色物質沉積，無法舉證其明確具有齲齒需補牙之
        適應症，故＃23之申請予以駁回。＃27在4 月26日所拍
        之照片只剩殘根，在2 月4 日所補之牙到4 月底只剩殘
        根，其若非申報錯誤，便是一開始之適應症決定有問題
        ，硬將不適合補之牙齒以牙體複形方式填補，以致預後
        不佳，其醫療品質有相當值得提升之空間，＃28之病歷
        紀錄為MOB ，但所附照片近心側實看不出有補牙痕跡，
        申請人未能充分舉證，故同意健保局意見予以駁回。」
        等語，有該特約專科醫師審查意見表在卷可稽（參見爭
        議審議卷第449 頁），雖不認同被告之複核決定，然基
        於行政救濟不利益變更禁止原則，此部分仍應維持被告
        之複核認定，亦即原告此部分涉及虛報牙齒充填之事實
        應予剔除。
      (4)保險對象李沃城陳稱：「（請問您於94年5 月至95年8
        月期間係因何原因至端美園牙醫診所就診，該診所如何
        為您診療？如何收費？有無給收據？）本人到該診所有
        拔1 顆智齒，有洗牙，有給止痛藥，有補牙，惟不知補
        幾顆，每次收20元，有給收據。……」等語（參見原處
        分卷不可閱覽部分第97至98頁）。經被告委請專業審查
        醫師實地進行口腔檢查發現：「＃36口內僅咬合面有銀
        粉充填，＃32、＃33目前近遠心唇舌側無充填物，＃41
        近遠心唇舌側無充填物，＃13無充填物，＃43近遠心唇
        舌側無充填物，＃23近遠心唇舌側無充填物。」有被告
        牙科患者實地訪查口腔檢查紀錄附卷可稽（參見爭議審
        議卷第343 頁至第344 頁），因此被告初查認定：「＃
        36口內僅咬合面有銀粉充填，＃32、＃33目前近遠心唇
        舌側無充填物，＃41近遠心唇舌側無充填物，＃13無充
        填物，＃43近遠心唇舌側無充填物，＃23近遠心唇舌側
        無充填物。」另經被告要求原告檢送術前、術中、術後
        之照片後，被告再送請另位專業審查醫師綜合相關資料
        研判認為：「參考勘驗……95年5 月10日之照片中
        未能呈現＃32、＃33為患者姓名之黏貼所遮蔽。所附
        之照片＃13之遠心應有充填亦有挖除齲齒之跡象，雖其
        術前片中齲齒原始狀態似有深咖啡色粉之塗佈蛀牙狀
        態不明，未見填補狀態。勘驗看不到充填物？」等語
        ，亦有特約醫事服務機構違規案件查處表在卷可按（參
        見本院卷第75頁），故而複核結果乃決定「＃13不列
        入違規事證。其餘牙位維持原核定」。嗣原告不服，
        申請審議，全民健康保險爭議審議委員會為求慎重起見
        ，復將全卷資料（含牙科門診紀錄）送請特約專科醫師
        審查，依其提供醫理見解認為：「申請人＃36仍未檢附
        足資證明之照片，以牙醫師勘驗之結果為參考標準；＃
        32、＃33所附照片亦不清楚，確無法證明其有填補，參
        考實地勘驗之結果為確無法證明其有填補。＃16只見
        caviton 填補，未見所謂三面填補；＃41＃43＃23所附
        之照片，未能佐證或證實申請人所主張之填補行為；同
        意健保局意見。＃13舌側遠心面有單面之填補，其術中
        照片顯示鄰接面未磨穿，應該係單面填補，同意健保局
        意見，予以駁回。」等語，有該特約專科醫師審查意見
        表在卷可稽（參見爭議審議卷第449 頁），亦認同被告
        之複核決定。是以，原告關於牙位13部分涉及虛報牙齒
        充填之事實應予剔除，其餘虛報牙齒充填之事實則足堪
        認定。
      (5)保險對象黃惠菊陳稱：「（請問您於95年4 月至95年8
        月期間係因何原因至端美園牙醫診所就診，該診所如何
        為您診療？如何收費？有無給收據？）本人到該診所有
        洗牙，有補牙，補很多顆，實際補幾顆本人不清楚，每
        次收20元，有給收據。……」等語（參見原處分卷不可
        閱覽部分第119 至120 頁）。經被告委請專業審查醫師
        實地進行口腔檢查發現：「＃32、＃33近遠心唇舌側無
        充填物，＃43近遠心唇舌側無充填物，＃12、＃13近遠
        心唇舌側無充填物，＃31、＃41近遠心唇舌側無充填物
        ，＃21近遠心唇舌側無充填物。」有被告牙科患者實地
        訪查口腔檢查紀錄附卷可稽（參見爭議審議卷第334 頁
        ），因此被告初查認定：「surface 大面積受損，＃32
        、＃33近遠心唇舌側無充填物，＃43近遠心唇舌側無充
        填物，＃12、＃13近遠心唇舌側無充填物，＃31、＃41
        近遠心唇舌側無充填物，＃21近遠心唇舌側無充填物。
        」另經被告要求原告檢送術前、術中、術後之照片後，
        被告再送請另位專業審查醫師綜合相關資料研判認為：
        「＃32 、 ＃33 照 片未呈現有充填情形。＃43同
        上。＃12、＃13依照照片所示結果應有充填物（可看
        出有充填物於舌側）＃31、＃41雖然齲齒原始狀態第
        1 頁所述之深褐色塗飾，可看出＃41、＃42有挖除蛀牙
        之情形，有可能有充填。＃21照片不清晰無法判讀。
        」等語，亦有特約醫事服務機構違規案件查處表在卷可
        按（參見本院卷第76頁），故而複核結果乃決定「＃
        12、＃13、＃41不列入違規事證。其餘牙位維持原核
        定」。嗣原告不服，申請審議，全民健康保險爭議審議
        委員會為求慎重起見，復將全卷資料（含牙科門診紀錄
        ）送請特約專科醫師審查，依其提供醫理見解認為：「
        ＃12＃13＃41依所附照片，可認定為有充填，依健保局
        審查醫師意見，予以補付；但＃14及其他牙位，照片無
        法佐證其申請內容，同意健保局意見，予以駁回。」等
        語，有該特約專科醫師審查意見表在卷可稽（參見爭議
        審議卷第448 頁），亦認同被告之複核決定。是以，原
        告關於牙位12、13、41部分涉及虛報牙齒充填之事實應
        予剔除，其餘虛報牙齒充填之事實則足堪認定。
      (6)保險對象吳明潮陳稱：「（請問您於95年2 月至95年5
        月期間係因何原因至端美園牙醫診所就診，該診所如何
        為您診療？如何收費？有無給收據？）本人今年係到端
        美園牙醫診所矯正牙齒，在該所有照X 光，有補牙，不
        知補幾顆，有洗牙，以健保治療每次收20元，有給收據
        。……」等語（參見原處分卷不可閱覽部分第142 至
        143 頁）。經被告委請專業審查醫師實地進行口腔檢查
        發現：「＃15、＃34咬合面CRF 單面充填，＃13無補綴
        痕跡，＃11無補綴痕跡，＃45咬合面單面CRF ，＃44目
        前由於假牙脫落，舌側近沒有任何充填物覆蓋，＃32、
        ＃33近遠心唇舌側沒有OD填補物現象，＃31近遠心唇舌
        側沒有OD填補物現象。」有被告牙科患者實地訪查口腔
        檢查紀錄附卷可稽（參見爭議審議卷第322 頁），因此
        被告初查認定：「＃1 、＃34咬合面CRF 單面充填，＃
        13無補綴痕跡，＃11無補綴痕跡，＃41、＃42、＃43唇
        側有矯正bracket ，＃45咬合面單面CRF ，＃44目前由
        於假牙脫落，舌側近沒有任何充填物覆蓋，＃32、＃33
        近遠心唇舌側沒有OD填補物現象＃31近遠心唇舌側沒有
        OD填補物現象。」另經被告要求原告檢送術前、術中、
        術後之照片後，被告再送請另位專業審查醫師綜合相關
        資料研判認為：「＃15照片無法判讀，參考勘驗。
        勘驗有充填咬合面，照片未顯示有三面。照片未顯示
        有充填。參考勘驗。＃44於照片中照射角度欠佳未
        能顯示有充填。＃45亦未能顯示有三面之充填。＃32
        、＃33由照片上未顯示有充填。＃31於照片上未顯示
        有充填。」等語，亦有特約醫事服務機構違規案件查處
        表在卷可按（參見本院卷第76頁），故而複核結果乃決
        定「維持原核定」。嗣原告不服，申請審議，全民健康
        保險爭議審議委員會為求慎重起見，復將全卷資料（含
        牙科門診紀錄）送請特約專科醫師審查，依其提供醫理
        見解認為：「僅＃15＃34照片可以見有適當的充填，健
        保局亦已核覆在案，其餘＃13＃11＃44＃45＃31＃32＃
        33等牙齒之申報，同意健保局意見，予以駁回。」等語
        ，有該特約專科醫師審查意見表在卷可稽（參見爭議審
        議卷第447 頁），亦認同被告之複核決定。是以，原告
        此部分涉及虛報牙齒充填之事實足堪認定。
      (7)保險對象翁玲月陳稱：「（請問您於95年6 月至95年8
        月期間係因何原因至端美園牙醫診所就診，該診所如何
        為您診療？如何收費？有無給收據？）本人因左上排牙
        齒會疼痛到該所看診，有洗牙，洗下排＃33~43 的牙位
        ，只清結石的地方，花5 分鐘，有補牙，補幾顆本人不
        清楚，第1 次有給消炎止痛藥，補牙2 顆（口述牙位為
        ＃25、26）陸陸續續有到該所補牙，本人不知道牙齒內
        側有蛀牙，但醫師說有蛀牙，醫師有幫本人補，補完後
        有照X 光，補牙時療程中會照3 張照片，每次收20元，
        有給收據。（請問端美園牙醫診所是否有幫臺端補＃42
        、43（現場指出牙位）的牙齒？）本人在該所沒有補＃
        42、43這兩顆牙齒，但是本人知道＃44、45該所有幫本
        人補咬合面。」等語（參見原處分卷不可閱覽部分第
        157 至158 頁）。經被告委請專業審查醫師實地進行口
        腔檢查發現：「＃44、＃45現狀為咬合面單面充填物存
        在，＃34、＃35咬合面充填物單面充填可辨識，＃43、
        ＃42未見OD充填物，無法判識雙面充填治療＃32無OD現
        象，無雙面充填物＃33舌側點狀OD充填，＃14、＃15遠
        心及咬合面CRF 雙面充填可辨識，＃16目前現狀MO為CR
        F 雙面充填，無法判識有三面充填，＃47 MO 為CRF 雙
        面充填，無法判識有三面充填。」有被告牙科患者實地
        訪查口腔檢查紀錄附卷可稽（參見爭議審議卷第334 頁
        ），因此被告初查認定：「＃44、＃45現狀為咬合面單
        面充填物存在，＃34、＃35咬合面充填物單面充填可辨
        識，＃43、＃42未見OD充填物，無法判識雙面充填治療
        ，＃32無OD現象，無雙面充填物，＃33舌側點狀OD充填
        ，＃14、＃15遠心及咬合面CRF 雙面充填可辨識，＃16
        目前現狀MO為CRF 雙面充填，無法判識有三面充填，＃
        47 MO 為CRF 雙面充填，無法判識有三面充填。」另經
        被告要求原告檢送術前、術中、術後之照片後，被告再
        送請另位專業審查醫師綜合相關資料研判認為：「＃
        44、＃45由照片觀之，所補為單面非三面。＃34、＃
        35由照片觀之，所補為單面非三面。照片未清楚呈現
        ＃42、＃43之充填。照片未清楚呈現＃32、＃33之充
        填。＃14、＃15由術中片觀之，應為DO之雙面填充。
        ＃16應為MOP 三面充填。＃47 OB 之雙面充填。」
        等語，亦有特約醫事服務機構違規案件查處表在卷可按
        （參見本院卷第77頁），故而複核結果乃決定「＃16
        不列入違規事證。其餘牙位維持原核定」。嗣原告不
        服，申請審議，全民健康保險爭議審議委員會為求慎重
        起見，復將全卷資料（含牙科門診紀錄）送請特約專科
        醫師審查，依其提供醫理見解認為：「＃41部分因為被
        擋住，無法判定。＃32＃33＃42＃43等牙位之牙體復形
        照片不清，申請人未能檢附有效之佐證，同意健保局意
        見，予以駁回；＃44＃45＃34＃35＃14＃15＃47等牙位
        所附之照片，均未能反映申請人所主張填補之牙面，故
        仍同意健保局意見，予以駁回；＃16為3 面充填（MOP
        ），維持健保局核定（已核覆在案）。」等語，有該特
        約專科醫師審查意見表在卷可稽（參見爭議審議卷第44
        8 頁），亦認同被告之複核決定。是以，原告關於牙位
        16部分涉及虛報牙齒充填之事實應予剔除，其餘虛報牙
        齒充填之事實則足堪認定。
      (8)保險對象鍾耀全陳稱：「（請問您於95年3 月至95年5
        月期間係因何原因至端美園牙醫診所就診，該診所如何
        為您診療？如何收費？有無給收據？）本人係到該診所
        做牙套、根管治療及蛀牙補牙，補牙幾顆本人不清楚，
        有洗牙，每半年會洗1 次，發炎時該所有開給口服藥，
        每次收20元，有給收據。……」等語（參見原處分卷不
        可閱覽部分第174 至175 頁）。經被告委請專業審查醫
        師實地進行口腔檢查發現：「＃14、＃15無OD現象，＃
        25為DO surface為AF，＃31、＃32 目 前無OD現象（近
        遠心舌唇側無充填），＃12無OD現象，＃41、＃42無OD
        現象，＃27無OD現象。」有被告牙科患者實地訪查口腔
        檢查紀錄附卷可稽（參見爭議審議卷第306 頁），因此
        被告初查認定：「＃14、＃15無OD現象，＃25為DOsurf
        ace 為AF，＃31、＃32目前無OD現象（近遠心舌唇側無
        充填），＃12無OD現象，＃41、＃42無OD現象，＃27無
        OD現象。」另經被告要求原告檢送術前、術中、術後之
        照片後，被告再送請另位專業審查醫師綜合相關資料研
        判認為：「依95.4.4之照片＃15、＃14似有單面之樹
        脂充填。由照片觀＃25俟有DO之雙面樹脂充填。＃
        31、＃32之充填狀態不清晰。＃12於照片中確有舌側
        之充填物。照片未呈現出其＃41、＃42有充填。參
        考勘驗。」等語，亦有特約醫事服務機構違規案件查處
        表在卷可按（參見本院卷第77頁），故而複核結果乃決
        定「＃12不列入違規事證。其餘牙位維持原核定」
        。嗣原告不服，申請審議，全民健康保險爭議審議委員
        會為求慎重起見，復將全卷資料（含牙科門診紀錄）送
        請特約專科醫師審查，依其提供醫理見解認為：「＃27
        未補付相關佐證資料；＃31＃32所附之佐證照片牙位被
        擋住，所以參考牙醫師勘驗結果；＃25之焦點模糊，其
        照片之次序亦矛盾，無法支持申請人所主張已補之牙面
        狀態；＃41＃42所附之佐證照片，未能顯示其有進行所
        申報之牙體復形；＃12照片中有舌側之充填物，故維持
        健保局更正後之結果；＃14＃15之術前中後照片均為樹
        脂修補，無法顯示該牙確實經過蛀牙去除窩洞成形及樹
        脂充填等步驟，故同意健保局意見，予以駁回。」等語
        ，有該特約專科醫師審查意見表在卷可稽（參見爭議審
        議卷第445 頁），亦認同被告之複核決定。是以，原告
        關於牙位12部分涉及虛報牙齒充填之事實應予剔除，其
        餘虛報牙齒充填之事實則足堪認定。
      (9)保險對象黃碧和陳稱：「（請問您於95年1 月至95年4
        月期間係因何原因至端美園牙醫診所就診，該診所如何
        為您診療？如何收費？有無給收據？）本人有到該所做
        ＃26根管治療，有蛀牙在該所補牙，在芳林牙醫診所補
        ＃15牙齒，在民生牙醫診所洗牙，本人在端美園牙醫沒
        有補＃12，每次收20元，有給收據。……」等語（參見
        原處分卷不可閱覽部分第198 至199 頁）。經被告委請
        專業審查醫師實地進行口腔檢查發現：「＃12無OD，＃
        15 O（CRF 單面），＃44、＃45 MOD及舌側無OD現象，
        頰側面單面CRF ，＃34、＃35頰側CRF 單面，＃22、＃
        23唇側CRF 單面。」有被告牙科患者實地訪查口腔檢查
        紀錄附卷可稽（參見爭議審議卷第294 頁），因此被告
        初查認定：「＃12無OD，＃15 O（CRF 單面），＃44、
        ＃45 MOD 及 舌側無OD現象，頰側面單面CRF ，＃34、
        ＃35頰側CRF 單面，＃22、＃23唇側CRF 單面。」另經
        被告要求原告檢送術前、術中、術後之照片後，被告再
        送請另位專業審查醫師綜合相關資料研判認為：「照
        片上＃12之舌側確有填補物。照片未能清晰顯示＃15
        有無三面之充填。參考勘驗（＃44、＃45、＃34、＃
        35）。照片顯示舌側單面之充填（＃22、＃23）」等
        語，亦有特約醫事服務機構違規案件查處表在卷可按（
        參見本院卷第78頁），故而複核結果乃決定「＃12、
        ＃22、＃23不列入違規事證。其餘牙位維持原核定」
        。嗣原告不服，申請審議，全民健康保險爭議審議委員
        會為求慎重起見，復將全卷資料（含牙科門診紀錄）送
        請特約專科醫師審查，依其提供醫理見解認為：「＃44
        ＃45＃34＃35因申請人未補付相關佐證資料，故予以駁
        回；＃15＃22＃23之佐證資料，於填補物之情況，均因
        照片模糊或焦距不對，而無法呈現確實有填補之情形，
        故予以駁回；＃12之牙齒照片無論術前、述中、術後，
        均有填補物，無法進一步確認其品質良莠與否，仍維持
        健保局原處分。」等語，有該特約專科醫師審查意見表
        在卷可稽（參見爭議審議卷第445 頁），除牙位22、23
        部分外，其餘亦認同被告之複核決定。惟因牙位22、23
        部分係因照片模糊或焦距不對，而無法呈現確實有填補
        之情形，故爭議審議乃從寬認定，仍維持複核結果。是
        以，原告關於牙位12、22、23部分涉及虛報牙齒充填之
        事實應予剔除，其餘虛報牙齒充填之事實則足堪認定。
      (10)保險對象張莞艷陳稱：「（請問您於95年3 月29日至95
        年5 月27日期間係因何原因至端美園牙醫診所就診，該
        診所如何為您診療？如何收費？有無給收據？）本人是
        因要牙齒美白到端美園牙醫診所看診，由張醫生診治，
        因其要先將蛀牙處補好，才作美白，但因花很多時間，
        於5 月後即未再就診，也未去作美白，每次收掛號費20
        元，有給收據。……」等語（參見原處分卷不可閱覽部
        分第220 至221 頁）。經被告委請專業審查醫師實地進
        行口腔檢查發現：「34、＃35頰側無樹脂充填物＃34、
        ＃35咬合面有CRF 。」有被告牙科患者實地訪查口腔檢
        查紀錄附卷可稽（參見爭議審議卷第283 頁），因此被
        告初查認定：「＃34、＃35頰側無樹脂充填物，＃34、
        ＃35咬合面有CRF ，＃44、＃45目前口內可明視有CRF
        。」另經被告要求原告檢送術前、術中、術後之照片後
        ，被告再送請另位專業審查醫師綜合相關資料研判認為
        ：「＃34、＃35依照片有咬合面之充填，但術中或術後
        片皆未能顯示有三面充填。」等語，亦有特約醫事服務
        機構違規案件查處表在卷可按（參見本院卷第78頁），
        故而複核結果乃決定「維持原核定」。嗣原告不服，申
        請審議，全民健康保險爭議審議委員會為求慎重起見，
        復將全卷資料（含牙科門診紀錄）送請特約專科醫師審
        查，依其提供醫理見解認為：「＃34＃35＃44＃45之照
        片均未能反映或佐證申請人所主張之填補牙位及牙面，
        同意健保局原核定，予以駁回。」等語，有該特約專科
        醫師審查意見表在卷可稽（參見爭議審議卷第444 頁）
        ，亦認同被告之複核決定。是以，原告此部分涉及虛報
        牙齒充填之事實足堪認定。
      保險對象李月嬌陳稱：「（請問您於95年5 月至95年6
        月期間係因何原因至端美園牙醫診所就診，該診所如何
        為您診療？如何收費？有無給收據？）本人到該診所原
        先是因左下智齒前1 顆牙齒疼痛到該所治療，有給口服
        藥及陸續有補其他牙齒，但不知補幾顆，本人門牙係之
        前在臺北補牙（上面牙齒），每次收20元，有給收據，
        現在許耀人牙齒做根管治療。……」等語（參見原處分
        卷不可閱覽部分第230 至231 頁）。經被告委請專業審
        查醫師實地進行口腔檢查發現：「＃32、＃33目前無OD
        現象，＃41、＃31目前無OD現象，＃43 目 前無OD現象
        。」有被告牙科患者實地訪查口腔檢查紀錄附卷可稽（
        參見爭議審議卷第278 頁），因此被告初查認定：「＃
        32、＃33目前無OD現象，＃41、＃31目前無OD現象，＃
        43目前無OD現象。」另經被告要求原告檢送術前、術中
        、術後之照片後，被告再送請另位專業審查醫師綜合相
        關資料研判認為：「＃32、33照片並未照到此2 牙之
        舌側窩洞挖開及充填狀態（未顯示有舌側之充填）。
        ＃31、＃41僅附二張照片且未照到舌側未顯示有充填。
        ＃43照片中有見到舌側遠心有深褐色區，後來有無充
        填責未能辨識。」等語，亦有特約醫事服務機構違規案
        件查處表在卷可按（參見本院卷第79頁），故而複核結
        果乃決定「維持原核定」。嗣原告不服，申請審議，全
        民健康保險爭議審議委員會為求慎重起見，復將全卷資
        料（含牙科門診紀錄）送請特約專科醫師審查，依其提
        供醫理見解認為：「＃32＃33＃41＃31＃43等照片均未
        能反映或佐證申請人所主張之填補牙面，同意健保局原
        核定，予以駁回。」等語，有該特約專科醫師審查意見
        表在卷可稽（參見爭議審議卷第444 頁），亦認同被告
        之複核決定。是以，原告此部分涉及虛報牙齒充填之事
        實足堪認定。
      保險對象楊蔚琛陳稱：「（請問您於95年7 月至95年8
        月期間係因何原因至端美園牙醫診所就診，該診所如何
        為您診療？如何收費？有無給收據？）本人因左下智齒
        疼痛到該所治療，醫師一直幫本人清一清，一直沒有補
        ，但有告訴本人其他牙齒有蛀牙，要先補一補，就是沒
        有補＃38（現場指出牙位），有給口服藥，一直到95年
        8 月25日本人改到大安牙醫診所看診治療，端美園牙醫
        診所每次收20元，有給收據。」等語（參見原處分卷不
        可閱覽部分第242 至243 頁）。經被告委請專業審查醫
        師實地進行口腔檢查發現：「＃15目前OD surface為CR
        F ，＃16咬合面CRF ，＃31、＃32、＃33目前近遠心及
        舌側無OD現象，舌側面為牙結石。」有被告牙科患者實
        地訪查口腔檢查紀錄附卷可稽（參見爭議審議卷第272
        頁），因此被告初查認定：「＃15目前OD surface 為
        CRF ，＃16咬合面CRF ，＃31、＃32、＃33目前近遠心
        及舌側無OD現象，舌側面為牙結石。」另經被告要求原
        告檢送術前、術中、術後之照片後，被告再送請另位專
        業審查醫師綜合相關資料研判認為：「＃15、＃16依
        照片觀之，＃15應有MOD 之充填。＃16則不清晰（參考
        勘驗）。照片僅附兩張無術後完成片未見充填狀態。
        」等語，亦有特約醫事服務機構違規案件查處表在卷可
        按（參見本院卷第79頁），故而複核結果乃決定「＃
        15不列入違規事證。其餘牙位維持原核定」。嗣原告
        不服，申請審議，全民健康保險爭議審議委員會為求慎
        重起見，復將全卷資料（含牙科門診紀錄）送請特約專
        科醫師審查，依其提供醫理見解認為：「＃31＃32＃33
        未檢附完成充填之照片；＃15為MOD 之CRF ，維持健保
        局更正之點數；＃16為咬合面CRF-為單面，故維持健保
        局原核定為單面。」等語，有該特約專科醫師審查意見
        表在卷可稽（參見爭議審議卷第443 頁），亦認同被告
        之複核決定。是以，原告關於牙位15部分涉及虛報牙齒
        充填之事實應予剔除，其餘虛報牙齒充填之事實則足堪
        認定。
      保險對象余建燈陳稱：「（請問您於95年5 月至95年6
        月期間係因何原因至端美園牙醫診所就診，該診所如何
        為您診療？如何收費？有無給收據？）本人因牙齒酸痛
        到該所看診（左下角牙齒），該所幫本人清一清牙齒，
        也有幫本人補牙，但不知補幾顆，但本人仍認為牙齒會
        酸痛，所以改到大安牙醫診所看診（原本本人一直都在
        大安牙醫診所看診，但因醫師回臺灣1 個月，所以改到
        端美園牙醫就醫），在大安牙醫診所有＃34抽神經並補
        牙右上排的牙齒，＃14、15、16在端美園牙醫只補咬合
        面，在大安牙醫診所也有補，上開兩家牙醫都沒有收錢
        ，本人很確認抽神經的感覺，本人＃46這顆牙齒有抽神
        經，在大安牙醫診所有抽2 顆牙齒神經，也有給口服藥
        ，也有洗牙。」等語（參見原處分卷不可閱覽部分第26
        7 至268 頁）。經被告委請專業審查醫師實地進行口腔
        檢查發現：「＃16咬合面目前磨耗，無法確認有OD現象
        ，＃32、＃33舌側近遠心無OD現象，唇側牙結石堆積，
        無法確認充填物，＃41、＃42舌側近遠心無OD現象，唇
        側牙結石堆積，無法確認充填物，＃34無OD補牙現象無
        充填物，＃35咬合面有OD，單面充填物，＃31、＃43舌
        側近遠心無OD現象，唇側牙結石堆積，無法確認充填物
        。」有被告牙科患者實地訪查口腔檢查紀錄附卷可稽（
        參見爭議審議卷第259 頁），因此被告初查認定：「＃
        16咬合面目前磨耗，無法確認有OD現象，＃32、＃33舌
        側近遠心無OD現象，唇側牙結石堆積，無法確認充填物
        ，＃41、＃42舌側近遠心無OD現象，唇側牙結石堆積，
        無法確認充填物，＃34無OD補牙現象無充填物，＃35咬
        合面有OD，單面充填物，＃31、＃43舌側近遠心無OD現
        象，唇側牙結石堆積，無法確認充填物。」另經被告要
        求原告檢送術前、術中、術後之照片後，被告再送請另
        位專業審查醫師綜合相關資料研判認為：「＃16依照
        片是有充填，至少咬合及顎側二面兩面，頰面則不明確
        。＃32、＃33照片為清晰顯示有蛀牙充填狀態。＃
        41、＃42照片未顯示有充填。＃35似為DO兩面之充填
        。＃31有窩洞清除之跡象充填狀態則照不清楚，＃43
        照片未呈現填補處。」等語，亦有特約醫事服務機構違
        規案件查處表在卷可按（參見本院卷第79頁），故而複
        核結果乃決定「＃16、＃35不列入違規事證。其餘
        牙位維持原核定」。嗣原告不服，申請審議，全民健康
        保險爭議審議委員會為求慎重起見，復將全卷資料（含
        牙科門診紀錄）送請特約專科醫師審查，依其提供醫理
        見解認為：「＃32＃33＃41＃42＃43照片上未能顯示有
        充填；＃31雖有充填惟品質不佳，未具咬合功能；＃35
        ＃16之齲齒有充填，其補付同健保局更正之情形。＃34
        之齲齒有充填，為兩面（咬合及遠心面），可予以更正
        補付。」等語，有該特約專科醫師審查意見表在卷可稽
        （參見爭議審議卷第443 頁），亦認同被告之複核決定
        。是以，原告關於牙位16、35部分涉及虛報牙齒充填之
        事實應予剔除，其餘虛報牙齒充填之事實則足堪認定。
      保險對象莊有助陳稱：「（請問您於95年5 月至95年7
        月期間係因何原因至端美園牙醫診所就診，該診所如何
        為您診療？如何收費？有無給收據？）本人95年5 月3
        日因牙齒疼痛到康寧牙醫診所看診，該所只幫本人處理
        抹藥，但狀況沒有改善，過2 天改到端美園牙醫診所幫
        本人治療，在該診所治療＃38沒有好轉，之後就拔掉，
        另有洗牙，有補牙，惟不知補幾顆，每次收20元，有給
        收據，有給口服藥。」等語（參見原處分卷不可閱覽部
        分第283 至284 頁）。經被告委請專業審查醫師實地進
        行口腔檢查發現：「＃14、＃15咬合面有磨耗，無明視
        有OD充填物。」有被告牙科患者實地訪查口腔檢查紀錄
        附卷可稽（參見爭議審議卷第251 頁），因此被告初查
        認定：「＃14、15咬合面有磨耗，無明視有OD充填物。
        」然經被告要求原告檢送術前、術中、術後之照片後，
        被告再送請另位專業審查醫師綜合相關資料研判認為：
        「依照片所示＃14、＃15有充填物，惟似為DO面。等語
        ，亦有特約醫事服務機構違規案件查處表在卷可按（參
        見本院卷第80頁），是複核結果乃決定「不列入違規事
        證」。嗣原告申請審議，全民健康保險爭議審議委員會
        為求慎重起見，復將全卷資料（含牙科門診紀錄）送請
        特約專科醫師審查，依其提供醫理見解認為：「＃14＃
        15咬合面有兩面充填（咬合面及遠心邊緣），近心面則
        不清楚，同意健保局更正後之意見。」等語，有該特約
        專科醫師審查意見表在卷可稽（參見爭議審議卷第442
        頁），亦認同被告之複核決定。是以，原告此部分涉及
        虛報牙齒充填之事實應予剔除。
      保險對象翁素英陳稱：「（請問您於94年9 月至95年8
        月期間係因何原因至端美園牙醫診所就診，該診所如何
        為您診療？如何收費？有無給收據？）本人因蛀牙到該
        所看診、補牙，補幾顆本人不清楚，也曾洗牙，也有根
        管治療，有照X 光，治療前後都會照相片，每治療1 顆
        都會照相，每次收20元，有給收據，也曾開給消炎止痛
        藥。……」等語（參見原處分卷不可閱覽部分第298 至
        299 頁）。經被告委請專業審查醫師實地進行口腔檢查
        發現：「＃32目前遠心端CRF 為單面，＃43無充填物，
        ＃41目視下近遠心舌唇側無充填物，＃42目視下近遠心
        舌唇側無充填物。」有被告牙科患者實地訪查口腔檢查
        紀錄附卷可稽（參見爭議審議卷第243 頁至第244 頁）
        ，因此被告初查認定：「＃32目前遠心端CRF 為單面，
        ＃43無充填物，＃41目視下近遠心舌唇側無充填物，＃
        42目視下近遠心舌唇側無充填物。」另經被告要求原告
        檢送術前、術中、術後之照片後，被告再送請另位專業
        審查醫師綜合相關資料研判認為：「依95年12月25日
        之照片＃32牙位被病患名貼紙遮掩未呈現，＃43未呈現
        其遠心舌側之充填。＃43鏡頭遠牙齒影像小，無法看
        出任何充填物，亦未照到舌側。＃41、42參考勘驗。
        」等語，亦有特約醫事服務機構違規案件查處表在卷可
        按（參見本院卷第80頁），故而複核結果乃決定「維持
        原核定」。嗣原告不服，申請審議，全民健康保險爭議
        審議委員會為求慎重起見，復將全卷資料（含牙科門診
        紀錄）送請特約專科醫師審查，依其提供醫理見解認為
        ：「＃32＃41＃42所附照片無法辨識，參考勘驗結果；
        ＃43照片上未能明確看出有遠心填補之情形，同意健保
        局意見，予以駁回。」等語，有該特約專科醫師審查意
        見表在卷可稽（參見爭議審議卷第442 頁），亦認同被
        告之複核決定。是以，原告此部分涉及虛報牙齒充填之
        事實足堪認定。
    2.雖原告主張「據原告向被告提出複核後，於蔡淑賢等15位
      保險對象中有10位之齲齒充填部分，因有照片之佐證，而
      遭被告事後同意予原告原告原有之健保給付，其前後差異
      不準度達3 分之2 ，使原告質疑其公正、客觀之說法。由
      於本件經被告向福建省金門地方法院提起詐欺及偽造文書
      之訴，而法官曾向國內各大醫院函詢牙科鑑定事宜，其中
      綜合各醫院關於鑑定蛀牙填補的結論為：1.須在牙科部門
      的牙科治療椅上。2.需用器材如探針、X 光、照片或特殊
      顏料及光源。而被告審查醫師僅用手電筒及探針在保險對
      象之辦公室或家中進行，即斷定原告涉及詐欺健保費用，
      實有違專業上考量。」云云。經查：
      (1)本件係中華民國牙醫師公會全國聯合會全民健保牙醫門
        診總額臺北分區委員會就原告長期輔導追蹤，列為異常
        醫療模式院所，由被告函請原告自95年4 月至同年6 月
        開始執行所有牙體復形處置之案件，均須檢附術前、中
        、後照片送審，經審查發現原告治療前照片疑用優碘軟
        膏佯裝蛀牙，製造假性需求等違規情事，故被告95年9
        月20日至96年1 月25日乃派員會同專業審查牙醫師實地
        訪問勘查蔡淑賢姓等15位保險對象，由彼等陳述在原告
        診所之就診情形，並經審查醫師實地勘查其等口腔狀況
        後作成訪查紀錄，且該紀錄係由受訪人親自檢閱或由訪
        查人員朗讀之方式確認登載內容與所述相符後，始由受
        訪人簽名蓋章，有業務訪查訪問紀錄及牙科患者實地訪
        查口腔檢查紀錄附卷可稽。本案被告所屬訪查人員所為
        之訪問紀錄，係由公務人員依法製作之公文書，其內容
        復經受訪人蓋章承認屬實，則依行政訴訟法第176 條準
        用民事訴訟法第355 條第1 款規定推定為真正。又被告
        訪查保險對象所作之紀錄，係在保險對象完全自由意識
        下之首次供詞，且在無其他主、客觀因素干擾或存在有
        任何顧慮情況下所為之陳述，較可採信。從而，被告依
        據上開保險對象蔡淑賢等15人之訪問記錄作成原核定，
        尚無不合。
      (2)次按，被告在辦理保險醫事服務機構申報之醫療服務案
        件時，其所為有關醫學原理、病情需要、治療緩急、醫
        療能力及服務行為等之認定，涉及專業性、經驗性之判
        斷，非被告或監理會之一般承辦人員所能逕予認定，是
        全民健康保險醫事服務機構醫療服務審查辦法第16條第
        1 項規定：「保險醫事服務機構申報之醫療服務案件，
        保險人得採抽樣方式進行專業審查。」第18條規定：「
        專業審查由審查委員及審查醫師、藥師等醫事人員依相
        關法令規定辦理，並基於醫學原理、病情需要、治療緩
        急、醫療能力及服務行為進行之。前項專業審查，審查
        醫師、藥師等醫事人員審查醫療服務案件，如有醫療適
        當性或品質等疑義，得會同相關專長之其他醫師、藥師
        等醫事人員審查，或提審查會議審查。」需由醫師、藥
        師等醫事人員依相關法令規定進行專業審查。而基於司
        法、行政權分立之原則，法院原則上應承認行政機關就
        此等事項之決定有「判斷餘地」存在。且在「判斷餘地
        」範圍內，法院應尊重行政機關之專業認定，但如行政
        機關之判斷有恣意濫用及其他違法情事，亦應承認法院
        得例外加以審查，其可資考量之情形包括：1.行政機關
        所為之判斷，是否出於錯誤之事實認定或錯誤之資訊。
        2.行政機關之判斷，是否有違一般公認之價值判斷標準
        。3.行政機關之判斷，是否違反法定之正當程序。4.作
        成判斷之行政機關，其組織是否合法且有判斷之權限。
        5.行政機關之判斷，是否出於與事物無關之考量，亦即
        違反不當連結之禁止。6.行政機關之判斷，是否違反相
        關法治國家應遵守之原理原則，如平等原則、公益原則
        等。本件被告認定原告有虛報保險對象醫療費用之過程
        ，首經「專業審查牙醫師」實地勘查系爭保險對象全口
        口腔及就醫紀錄，並比對原告申報渠等牙齒治療明細報
        表，據實製作口腔檢查紀錄；次經原告96年7 月10日向
        被告申請複核時，同時檢送蔡淑賢等15位保險對象術前
        、中、後之照片，被告為求慎重，又委請其他「專業審
        查牙醫師」比對照片逐一審視，並從寬認定將部分不列
        入違規事證；另全民健康保險爭議審議委員會亦委請「
        牙科醫療專家」再就本案照片資料續行審查，其審查結
        果亦維持被告原處分決定，業如前述，顯見被告作成原
        核定已踐行專業審查機制，由專業審查牙醫師及牙科醫
        療專家依據相關資料進行審查。因此，被告被告之原核
        定及複核決定認定原告有虛報醫療費用違規情事，容屬
        具有專業性及經驗性之判斷，應具有一定之「判斷餘地
        」，原則上，法院應尊重行政機關之專業認定。
      (3)雖原告質疑鑑定醫師草率地使用手電筒及探針於病人之
        辦公室或家中進行審查，而非在牙科部門的牙科治療椅
        上，且無需用器材如探針、X 光、照片或特殊顏料及光
        源等，有無可能因燈光及角度問題造成檢查後結果不準
        云云。但查，被告所指定之審查醫師實地勘驗保險對象
        口腔狀況時均使用「探針及專用手電筒」等工具，為原
        告所自承在卷（參見本院卷第39頁及第92頁），且依財
        團法人亞東紀念醫院97年11月6 日亞醫字第0972700784
        號函覆內容：「……二、補牙材很多種，常用的有銀
        粉、複合樹脂及黏合劑等，一看顏色就知道，但與牙齒
        相近顏色或補在鄰接面，不易分辨，就要靠硬探針或X
        光片檢查。……四、不能僅以照片或X 光片鑑定，須病
        患到場，用視診、探針觸診、或X 光片檢查，才能精確
        判斷。」（參見本院卷第43頁），足見上開勘驗方式為
        判斷病患曾否補牙之適當方式。至於臺大醫院函覆稱「
        牙科鑑定應在牙科部門的治療椅上檢查、紀錄」（參見
        本院卷第41頁），係就該院牙科鑑定程序所為說明，非
        指所有牙科鑑定均以在牙科部門專業治療椅上勘驗為必
        要，亦非謂未在牙科部門專業治療椅上勘驗即不能獲致
        正確之結論，是原告訴稱被告執此斷定伊涉及詐欺健保
        費用有違專業上考量，且純屬臆測，應不具證據力云云
        ，即有誤解。此外，本件復查並無被告之判斷有恣意濫
        用及其他違法情事，揆諸首揭說明，本院自應予以尊重
        。
      (4)另查，本件既經被告依審查程序派員會同專業審查牙醫
        師實地訪問勘查蔡淑賢姓等15位保險對象，由彼等陳述
        在原告診所之就診情形，並經審查醫師實地勘查其等口
        腔狀況後作成訪查紀錄，且該紀錄係由受訪人親自檢閱
        或由訪查人員朗讀之方式確認登載內容與所述相符後，
        始由受訪人簽名蓋章，嗣又經被告與全民健康保險爭議
        審議委員會分別委請專業審查牙醫師及牙科醫療專家複
        查，同時作照片交叉比對，已如前述，足見本件審查過
        程已符合正當法律程序，且內容完備，實無再行委請鑑
        定人重新鑑定之必要，是原告請求另送其他機構鑑定一
        節，洵屬多餘，委非可採。
    3.另按，行政罰與刑罰之構成要件乃有不同，且刑事判決與
      行政處分，亦原可各自認定事實，最高行政法院著有75年
      判字第309 號判例可資參照。因此，被告作成原核定，或
      本院對本件之審理結果，均不受另案刑事判決所拘束。從
      而，原告主張「本件應待刑事法院認定犯罪事實後再行裁
      判」及「健保局應本著公正公平的立場，等訴訟定讞後，
      再採行行政裁罰與否。」云云，皆非可採。
    4.本件原告為與被告簽訂特約提供保險對象適當醫療保健服
      務之醫事服務機構，其對於提供保險對象醫療保健服務，
      應依處方箋或病歷記載提供醫療服務、醫療費用申報內容
      應與病歷記載相符，不得自創就醫紀錄，虛報醫療費用或
      以不正當行為或以虛偽之證明、報告、陳述而領取保險給
      付或申報醫療費用等事，知之甚詳，竟仍為前揭虛報牙齒
      充填，以不正當行為及虛偽之證明申報醫療費用之行為，
      顯有違章行為之故意，而應受罰。從而，原核定審酌虛報
      醫療費用之保險對象為15名及複核決定審酌原告確定虛報
      醫療費用之保險對象為12名（亦即剔除原核定認定蔡淑賢
      牙位32、33、陸貴子牙位23、李沃城牙位13、黃惠菊牙位
      12、13、41、翁玲月牙位16、鍾耀全牙位12、黃碧和牙位
      12、22、23、楊蔚琛牙位15、余建燈牙位16、35、莊有助
      牙位14、15等無充填之事實，同意給付上開牙位充填之醫
      療費用，且不列入違規事證），虛報之惡性及情節非輕，
      其虛報金額雖非龐大，惟虛偽申報醫療費用之金額多寡及
      實際訪查之違規人數並非唯一考量之因素，依健保特約及
      管理辦法第66條第1 項及第70條規定核定停止原告特約2
      個月，其負責醫師於停止特約期間，對保險對象提供之醫
      療保健服務，不予支付，經核於法定範圍內，無裁量逾越
      之情事，其作成裁量尚無與法律授權之目的相違或係出於
      不相關之動機之裁量濫用，亦尚無因故意或過失而消極不
      行使裁量權之裁量怠惰情事，依法均無不合。
（二）追加之訴部分（即給付訴訟部分）：按行政訴訟法第7 條
      規定「提起行政訴訟，得於同一程序中，合併請求損害賠
      償或其他財產上給付。」並未明定「合併提起訴訟」故其
      文義上並不僅限於客觀訴之合併之情形，又斟酌該條立法
      過程，乃在使當事人於提起行政訴訟時得「附帶」提起不
      同審判系統之訴訟，以連結行政訴訟與國家賠償訴訟審判
      權，而達訴訟經濟目的之意旨，並參照該條立法理由第3
      點明文闡述：「向行政法院『附帶』提起損害賠償之訴，
      自應適用行政訴訟程序，而其實體上之法律關係，仍以民
      法有關規定為依據……。」是行政訴訟法第7 條規定所謂
      「合併請求」損害賠償或其他財產上給付，其訴訟上之意
      義，依行政訴訟法與國家賠償法之規範體系而言，不宜限
      制解釋為客觀訴之合併，而應包含當事人於提起行政訴訟
      時，就同一原因事實請求之國家賠償事件，得適用行政訴
      訟程序「附帶」提起損害賠償或其他財產上給付訴訟，行
      政法院並於此情形取得國家賠償訴訟審判權之意，以符合
      立法意旨及立法理由，復可與國家賠償法第11條但書規定
      ：「但已依行政訴訟法規定，附帶請求損害賠償者，就同
      一原事實，不得更行起訴。」配合適用。本件原告訴之聲
      明第2 項合併請求「被告應給付原告自98年1 月1 日起至
      98年2 月28日止之健保醫療費用共計400,000 元。」部分
      ，即為依行政訴訟法第7 條規定所「附帶」提起國家賠償
      訴訟，因該損害賠償之給付訴訟，係以上述確認訴訟有理
      由為據，惟上述確認訴訟既經認無理由予以駁回，其損害
      賠償之請求失所附麗，亦無理由。
八、綜上所述，被告原核定認定虛報醫療費用之保險對象為15名
    ，惟經複核決定審查後，將部分違規事實予以剔除（亦即蔡
    淑賢牙位32、33、陸貴子牙位23、李沃城牙位13、黃惠菊牙
    位12、13、41、翁玲月牙位16、鍾耀全牙位12、黃碧和牙位
    12、22、23、楊蔚琛牙位15、余建燈牙位16 、35 、莊有助
    牙位14、15等無充填之事實部分），而僅確定虛報醫療費用
    之保險對象為12名，揆諸首揭規定，其認事用法並無違誤，
    應予維持。雖上開經剔除之事實部分，原核定認定有誤，惟
    此部分既經複核決定予以撤銷，即已不復存在，是原告自不
    得再就此有所爭執，其仍予爭執顯然欠缺權利保護要件，應
    予駁回。從而，原告以原核定已執行完畢，提起確認原核定
    違法之訴訟，即無理由，應予駁回。另原告訴之聲明第2 項
    合併請求「被告應給付原告自98年1 月1 日起至98年2 月28
    日止之健保醫療費用共計400,000 元。」部分，因係以上述
    確認訴訟有理由為據，惟上述確認訴訟既經認無理由予以駁
    回，其損害賠償之請求即失所附麗，亦無理由，應併予駁回
    。
九、本件事證已臻明確，兩造其餘攻擊、防禦方法，經核與判決
    之結果不生影響，無庸逐一論述，併予敘明。
據上論結，本件原告之訴為無理由，爰依行政訴訟法第98條第1
項前段之規定，判決如主文。
中    華    民    國    98    年     7    月   21     日
                      臺北高等行政法院第一庭
                                審判長法  官  王立杰
                                      法  官  楊得君
                                      法  官  劉錫賢
上為正本係照原本作成。
如不服本判決，應於送達後20日內，向本院提出上訴狀並表明上
訴理由，如於本判決宣示後送達前提起上訴者，應於判決送達後
20日內補提上訴理由書（須按他造人數附繕本）。
中    華    民    國    98    年     7    月   21     日
                                      書記官  陳德銘


司法院資訊處製作；財團法人民間司法改革基金會備份。
